【裁判字號】    97,上易,88
【裁判日期】    970304
【裁判案由】    詐欺
【裁判全文】
臺灣高等法院臺中分院刑事判決          97年度上易字第88號
上  訴  人  臺灣臺中地方法院檢察署檢察官
被      告  甲○○
上列上訴人因被告詐欺案件，不服臺灣臺中地方法院96年度易字
第1514號中華民國96年11月19日第一審判決（起訴案號：臺灣臺
中地方法院檢察署96年度偵字第3584號），提起上訴，本院判決
如下：
    主  文
原判決撤銷。
甲○○幫助意圖為自己不法之所有，以詐術使人將本人之物交付
，處拘役伍拾日，如易科罰金，以新台幣壹仟元折算壹日；減為
拘役貳拾伍日，如易科罰金，以新臺幣壹仟元折算壹日。
    事  實
一、甲○○可預見提供金融帳戶予他人，其後他人可能將取得之
    帳戶資料供作遭詐欺取財之受害人匯款時指定帳戶使用，且
    其發生不違背本意之情形下，仍基於幫助該受其交付帳戶者
    向第三人詐欺取財之不確定故意，於民國95年9月間某日，
    將其申請開立所有之高雄玉山銀行鳳山分行000-0000000000
    000000號帳戶之存摺及金融卡（含密碼）等，在不詳地點，
    寄予某不詳姓名、年籍之成年男子，因而幫助該成年男子所
    屬之詐欺集團，假援交之由，向乙○○詐騙新台幣 (下同）
    3000元 (匯款地在臺中市○○路萬泰銀行)得逞。
二、案經乙○○訴由臺中市警察局第一分局報請臺灣臺中地方法
    院檢察署檢察官偵查起訴。
    理  由
一、按被告以外之人（包括證人、鑑定人、告訴人、被害人及共
    同被告等）於審判外之陳述雖不符刑事訴訟法第一百五十九
    條之一至之四等四條之規定，而經當事人於審判程序同意作
    為證據，法院審酌該言詞陳述或書面陳述作成時之情況，認
    為適當者，亦得為證據；當事人、代理人或辯護人於法院調
    查證據時，知有刑事訴訟法第一百五十九條第一項不得為證
    據之情形，而未於言詞辯論終結前聲明異議者，視為有前項
    之同意，同法第一百五十九條之五定有明文。立法意旨在於
    傳聞證據未經當事人之反對詰問予以核實，原則上先予排除
    。惟若當事人已放棄反對詰問權，於審判程序中表明同意該
    等傳聞證據可作為證據；或於言詞辯論終結前未聲明異議，
    基於尊重當事人對傳聞證據之處分權，及證據資料愈豐富，
    愈有助於真實發見之理念，且強化言詞辯論主義，使訴訟程
    序得以順暢進行，上開傳聞證據亦均具有證據能力。本件證
    人即被害人乙○○於警詢中所為陳述，其性質雖屬傳聞證據
    ，惟查無符合同法第一百五十九條之一至之四等前四條之情
    形，其所為之上開警詢筆錄內容，業經本院審理時予以提示
    並告以要旨，且各經檢察官及被告等人表示意見。當事人已
    知上述筆錄乃傳聞證據，且均未於言詞辯論終結前對該等筆
    錄內容聲明異議，依上開規定，是其於警詢中之證言已擬制
    同意其有證據能力，本院審酌上開筆錄作成時，較無人情施
    壓或干擾，亦無不當取供之情形，認為以之作為本案之證據
    亦屬適當，是其於警詢中之證言自具有證據能力。
二、訊據被告甲○○，固坦認其確有將所有上開金融帳戶資料寄
    交予某一姓名、年籍不詳之成年男子，且其上開帳戶事後確
    因有被害人乙○○匯款三千元款項，而遭他人領走等情不諱
    ；惟矢口否認有何幫助詐欺取財之犯行，其於原審及本院辯
    稱：於95年10月間，伊因沒工作缺錢，見信箱中有幫忙借錢
    之廣告，即打電話去詢問，因伊信用不好，接電話不詳姓名
    之人，即告訴伊將伊之存摺、金融卡及密碼寄給該人，以便
    製造信用，伊寄過去時還有陸續與對方聯絡，後來要聯絡就
    已經空號了，不知道伊之存摺竟被拿去騙他人錢云云。然查
    ：
  (一)被害人乙○○確有於上開時、地，因遭人以前揭方式詐騙，
    而將所有三千元之款項匯入被告上開帳戶內等情，業據被害
    人乙○○於警詢中指述甚詳，復有被害人乙○○匯款單影本
    、被告之開戶基本資料及帳戶交易資料查詢單等存卷足佐，
    自已堪認該名姓名、年籍不詳之成年男子所屬詐騙集團確有
    以前揭被告所提供之帳戶向被害人乙○○詐欺取財既遂無疑
    。
  (二)至被告雖辯稱其不知該名成年男子事後將其提供之帳戶供作
    向他人詐欺所指定之帳戶使用云云；惟按刑法上之故意，分
    直接故意（確定故意）與間接故意（不確定故意），「行為
    人對於構成犯罪之事實，明知並有意使其發生者」為直接故
    意；又「行為人對於構成犯罪之事實，預見其發生而其發生
    並不違背其本意者」為間接故意。而參以郵政儲金或銀行帳
    戶可供款項之存匯、提領，一般人均可輕易申請開設，並無
    任何資格條件之限制，如非洗錢、犯罪等不法目的或為掩飾
    自己真實身分，依常情並無捨棄自己申設帳戶而迂迴向他人
    收取帳戶使用之理，且近來詐欺取財等犯罪層出不窮，該等
    犯罪，多數均係利用人頭帳戶作為出入帳戶，已業經媒體廣
    為披載，則依被告係成年且智力成熟，復擔任旅行社員工，
    為具有相當社會經驗之人以觀，堪見被告對上揭情事均知之
    甚詳，而其對於交付銀行帳戶資料可能被用來作為詐欺取財
    等非法用途上，應有所預見，且不違背其本意。是以，被告
    猶仍提供其所有帳戶予該名成年男子使用，當堪認該名成年
    男子將被告所有上揭帳戶作為詐欺取財之匯款帳戶使用，乃
    係被告所容認及允許。
  (三)被告雖辯以上情，並稱其對其所有帳戶遭人利用供作詐欺取
    財受害人匯款之指定帳戶使用之情並無預見，且一無所知等
    語等情。然被告卻未能舉任何具體事證以資證明。而依卷附
    被告玉山銀行帳戶之交易明細所示，該帳戶於95年3月28日
    以金融卡提領現金506元後，帳戶內餘額為99元，直至95年9
    月23日方有跨行轉帳1萬7645元之紀錄，此後迄95年10月14
    日被害人乙○○匯款之日，期間屢有頻繁之交易紀錄，此段
    期間達22日，自被告寄交日起算勢必更為長久。雖被告辯稱
    ：伊寄過去時還有陸續與對方聯絡，後來要聯絡就已經空號
    了云云，然被告既急於辦理貸款，且已查覺對方已為空號，
    卻未即辦理掛失止付，並報警處理，其有容任該不詳姓名、
    年籍之成年男子使用其本件前揭帳戶之意甚明。是被告此部
    分之所辯，顯屬無據，自難逕予採信。
  (四)再按刑法上之幫助犯，係指以幫助之意思，對於正犯資以助
    力，而未參與實施犯罪之行為者而言。查本件被告將其所有
    之帳戶提供予該名成年男子作為遭詐欺取財之被害人匯款指
    定之帳戶，乃係基於幫助他人詐欺取財之犯意，而被告提供
    上揭銀行帳戶予該名成年男子之行為，復屬詐欺取財構成要
    件以外之行為，則被告自屬以幫助之意思，參與詐欺取財構
    成要件以外之行為，應以詐欺取財之幫助犯論。綜上，被告
    空言否認幫助詐欺取財之犯行，核屬事後卸責之詞，不足採
    信。本件事證明確，被告之犯行，堪予認定。
三、核被告所為，係犯刑法第三十條第一項、第三百三十九條第
    一項之幫助詐欺取財罪。被告幫助該名姓名、年籍不詳之成
    年男子者犯罪，為幫助犯，依刑法第三十條第二項之規定，
    按正犯之刑減輕之。
四、本案被告犯罪事證已臻明確，原審未予依法論科，核有未合
    ，檢察官上訴意旨執此指摘原判決不當，即有理由，應由本
    院予以撤銷改判。爰審酌被告之品行（並無前科）、犯罪動
    機、手段、所生危害，及犯罪後之態度等一切犯罪情狀，量
    處如主文第二項所示之刑，並諭知易科罰金之折算標準，復
    依據「中華民國九十六年罪犯減刑條例」第二條第一項第三
    款之規定，減其宣告刑二分之一，且諭知有期徒刑易科罰金
    之折算標準。
五、據上論斷，應依刑事訴訟法第三百六十九條第一項前段、第
    三百六十四條、第二百九十九條第一項前段，刑法第三百三
    十九條第一項、第三十條第一項、第二項、第四十一條第一
    項前段，刑法施行法第一條之一第一項，「中華民國九十六
    年罪犯減刑條例」第二條第一項第三款、第七條，判決如主
    文。
本案經檢察官丙○○到庭執行職務。
中    華    民    國    97    年    3     月     4    日
            刑事第一庭  審判長法  官  陳  紀  綱
                              法  官  姚  勳  昌
                              法  官  張  智  雄
上列正本證明與原本無異。
不得上訴。
                              書記官  謝  雅  惠
中    華    民    國    97    年    3     月     5    日
附錄論罪科刑法條
刑法第三百三十九條第一項：
意圖為自己或第三人不法之所有，以詐術使人將本人或第三人之
物交付者，處五年以下有期徒刑、拘役或科或併科一千元以下罰
金。


司法院資訊處製作；財團法人民間司法改革基金會備份。
